臺灣高等法院刑事判決
109年度上易字第1985號
上  訴  人  臺灣臺北地方檢察署檢察官
被      告  黃飛鴻




上列上訴人因被告竊盜案件，不服臺灣臺北地方法院109年度易
字第252號，中華民國109年9月24日第一審判決（起訴案號：臺
灣臺北地方檢察署108年度偵字第24506號），提起上訴，本院判
決如下：
    主  文
上訴駁回。
    理  由
一、公訴意旨略以：黃飛鴻於民國108年7月23日凌晨3時44分許
    ，意圖為自己不法之所有，於臺北市○○區○○街0段00號前，
    徒手竊取陳雅婷所有之機車後視鏡、手機架各1支（市價共
    計新臺幣1,000元），得手後離開，因認黃飛鴻涉犯刑法第3
    20條第1項竊盜罪嫌等語。
二、按犯罪事實應依證據認定之，無證據不得認定犯罪事實；不
    能證明被告犯罪者，應諭知無罪之判決，刑事訴訟法第154
    條第2項、第301條第1項分別定有明文。次按認定犯罪事實
    所憑之證據，雖不以直接證據為限，間接證據亦包括在內，
    然而無論直接或間接證據，其為訴訟上之證明，須於通常一
    般之人均不致有所懷疑，而得確信其為真實之程度者，始得
    據為有罪之認定，倘其證明尚未達到此一程度，而有合理之
    懷疑存在時，事實審法院復已就其心證上理由予以闡述，敘
    明其如何無從為有罪之確信，因而為無罪之判決，尚不得任
    意指為違法，最高法院76年台上字第4986號判例意旨參照。
    末按告訴人之告訴，係以使被告受刑事訴追為目的，是其陳
    述是否與事實相符，仍應調查其他證據以資審認，亦據最高
    法院52年台上字第1300號判例闡釋甚明。
三、公訴意旨認被告黃飛鴻涉犯上開竊盜罪嫌，無非係以被告之
    供述、證人即告訴人陳雅婷之指訴及相關監視器翻拍照片等
    資為論據。被告經本院合法傳喚，未於本院準備程序、審理
    期日到庭，其於警詢、偵查及原審均堅決否認有何竊盜犯行
    ，辯稱：我沒有竊取告訴人的後照鏡、手機架，警方提出的
    監視器所拍攝到的人跟我很相像，但不是我，我沒有本件竊
    盜犯行等語。經查：
  ㈠告訴人停放於臺北市○○區○○街0段00號前之機車，其上之黑色
    霧面機車後視鏡（品牌：三陽原廠、型號：ADB）於108年7
    月23日凌晨3時44分許遭竊等情，業據告訴人於警詢時指訴
    明確（見偵卷第9、10頁），並有台北市政府警察局萬華分
    局武昌街派出所照片黏貼紙、被竊後視鏡之網路圖片資料、
    監視錄影光碟暨原審法院109年7月30日勘驗筆錄、影片擷圖
    在卷可稽（見偵卷第11頁至第19頁、第23頁；原審卷第61、
    62、65至81頁）；又本案案發過程之監視錄影經原審法院當
    庭勘驗結果，錄影畫面中可見於108年7月23日凌晨3時43分
    至44分許，有一名身穿黑衣、七分褲、拖鞋、左手戴手錶、
    右手持手機之人步行至告訴人之機車側邊，將其手機置於機
    車前方腳踏板處，並開始旋轉後視鏡，取下該後視鏡後離去
    等情，有原審勘驗筆錄及影片截圖存卷為據（見原審卷第61
    、62、65至81頁），是告訴人機車上之後視鏡確於上開時間
    遭不詳竊嫌竊取之事實，應堪認定。另告訴人雖稱其裝在上
    述機車上之手機架亦一併遭竊，惟經原審勘驗前揭監視錄影
    畫面之結果，並未查見該竊盜行為人有一併竊取手機架之情
    形，有前述勘驗筆錄暨影片擷圖在卷可稽，自難認告訴人機
    車上之手機架有遭人竊取之情事，爰予敘明。
　㈡被告自警詢、偵查及原審準備程序、審理時，均堅決否認有
    何竊盜犯行，而觀諸證人即告訴人陳雅婷於警詢時證稱：我
    完全不知道偷我機車後視鏡及手機架之人的特徵，我沒有線
    索可以提供警方。現場有監視器，經警方調閱監視器，於10
    8年07月23日03時44分在臺北市○○區○○街○段00號前機車停車
    格發現一名不明男子靠近我的機車，偷我機車後視鏡及手機
    架等語（見偵卷第9、10頁），可見告訴人並未親眼目睹本
    案之遭竊經過，亦不認識監視器所攝得下手行竊之人，據此
    ，依告訴人之指述及前揭證據，固可認定告訴人機車上之後
    視鏡確於上開時間遭不詳竊嫌竊取之事實，然仍不足以推論
    被告確有上開竊盜犯行，尚應審究是否有其他證據足為不利
    被告之認定。
　㈢檢察官雖提出案發過程之監視器錄影畫面，主張警卷中所列
    之被告存檔照片與監視器畫面對照，本案行為人與被告明顯
    為同一人云云，然本案案發過程之監視錄影經原審法院當庭
    勘驗結果，錄影畫面中固可見於108年7月23日凌晨3時43分
    至44分許，確實有一名身穿黑衣、七分褲、拖鞋、左手戴手
    錶、右手持手機之人步行至告訴人之機車側邊，將其手機置
    於機車前方腳踏板處，並開始旋轉後視鏡，取下該後視鏡後
    離去等情，有前述原審勘驗筆錄及影片截圖在卷為憑（見原
    審卷第61、62、65至81頁），但由於上開監視錄影之畫面解
    析度不高，並無該竊盜行為人清楚容貌之影像，自無法確認
    上開監視錄影畫面中出現之竊盜行為人與本案被告是否同一
    人。至被告於同年9月14日經警拍攝時所配戴之手錶，與上
    開監視錄影畫面所示竊盜行為人所配戴之手錶，雖均呈圓形
    錶面（見偵卷第19頁），惟圓形錶面之手錶係屬一般常見之
    手錶款式，難認有何特殊性或獨特性，尚不得僅因監視器錄
    影畫面所攝得行竊之人與被告同為配戴圓形手錶，即遽以推
    斷二人確為同一人，而率論被告有於上開時、地竊取告訴人
    機車上之後視鏡之事實。
四、綜上所述，檢察官認被告涉嫌前揭竊盜犯行所憑之證據，尚
    未達於通常一般之人均不致有所懷疑，而得確信其為真實之
    程度，無法使本院形成被告有罪之心證，依「罪疑唯利被告
    」原則，應對被告為有利之認定。此外，復查無其他積極證
    據足證被告涉有公訴人所指之竊盜犯行，自屬不能證明被告
    犯罪，揆諸前揭法條規定與判例意旨，依法應為無罪判決之
    諭知。原審同此認定，依審理結果，而判決被告無罪，經核
    並無違誤。
五、檢察官上訴意旨略以：原審勘驗案發現場監視器錄影畫面，
    可清楚身穿黑衣、七分褲、拖鞋、左手戴手錶、右手持手機
    之人竊盜告訴人所有之機車後視鏡離去之事實，該監視器畫
    面已可清楚辨識被告容貌、身形，已足補強告訴人指述之證
    明力；再者，被告為警查獲時所配戴手錶與現場監視器畫面
    顯示行為人配戴手錶之圓形錶面相同，而被告於偵訊時坦承
    其手錶係鐵色，又手錶錶面色澤易受環境周圍光線顏色影響
    ，進而反射或折射不同金屬色澤，致使錄影畫面呈現白色可
    能，原審僅憑手錶顏色差異一節即認非被告所為，與常情有
    違，原審認事用法尚嫌未洽，請撤銷原判決，另為適當之判
    決等語。
六、惟查：
　㈠按刑事訴訟法第161條第1項規定：檢察官就被告犯罪事實，
    應負舉證責任，並指出證明之方法。對於其所訴之被告犯罪
    事實，應負提出證據及說服之實質舉證責任，倘所提出之證
    據，不足為被告有罪之積極證明，或其闡明之證明方法，無
    從說服法官以形成被告有罪之心證，基於無罪推定之原則，
    自應為被告無罪判決之諭知。而證據之取捨與證據之證明力
    如何，均屬事實審法院得自由裁量、判斷之職權，茍其此項
    裁量、判斷，並不悖乎通常一般人日常生活經驗之定則或論
    理法則，又於判決內論敘其何以作此判斷之心證理由者，即
    不得任意指摘其為違法。
　㈡經查，本案依公訴人所提出之證據資料，固可認定告訴人所
    有之機車後視鏡於上開時、地遭人竊取之事實，惟經原審勘
    驗案發過程監視錄影之結果，僅可見有一名身穿黑衣、七分
    褲、拖鞋、左手戴手錶、右手持手機之人步行至告訴人之機
    車側邊，將其手機置於機車前方腳踏板處，並開始旋轉後視
    鏡，取下該後視鏡後離去，但由於上開監視錄影之畫面解析
    度不高，並無法察見該竊盜行為人之清楚容貌，無從確認監
    視錄影畫面中出現之竊盜行為人與本案被告是否同一人，業
    如前述。至被告於同年9月14日經警拍攝時所配戴之手錶，
    與上開監視錄影畫面所示竊盜行為人所配戴之手錶，雖均呈
    圓形錶面，惟圓形錶面之手錶係屬一般常見之手錶款式，縱
    屬相同顏色之圓形錶面，仍難認有何特殊性或獨特性，尚不
    得以此遽謂二人確為同一人，即逕而推斷被告有為本件竊盜
    犯行。本件依檢察官所提之證據，尚未達於通常一般之人均
    不致有所懷疑，而得確信為真實之程度，原判決已詳敘就卷
    內證據調查之結果，而為綜合判斷、取捨，認本件無法證明
    被告確有檢察官所指之竊盜犯行，其得心證的理由已說明甚
    詳。本件起訴書、上訴書所列證據及卷內訴訟資料，業經本
    院逐一剖析，參互審酌，仍無從獲得有罪心證，上訴意旨以
    上述理由執為被告犯行之認定，均難認可採，檢察官猶執前
    開情詞提起上訴，復就原審採證之職權行使再為爭執，指摘
    原判決不當，求予撤銷改判，核無理由，應予駁回。
七、被告經本院合法傳喚，無正當理由而未到庭，爰依法不待其
    陳述，逕行判決。
據上論斷，應依刑事訴訟法第371條、第368條，判決如主文。
本案經檢察官李明哲提起公訴，檢察官葉芳秀提起上訴，檢察官
陳昱旗到庭執行職務。 　　
中　　華　　民　　國　　110 　年　　2 　　月　　24　　日
                  刑事第十一庭  審判長法　官  周煙平
                                      法　官  陳俞伶
                                      法　官  連育群
以上正本證明與原本無異。
不得上訴。
                                      書記官  廖紫喬
中　　華　　民　　國　　110 　年　　2 　　月　　24　　日